臺灣高等法院刑事判決　　　　　　　 100年度上訴字第3636號
上　訴　人
即　被　告　王勝嘉
上列上訴人因搶奪等案件，不服臺灣板橋地方法院100年度訴字
第2210號，中華民國100年11月3日第一審判決（起訴案號：臺灣
板橋地方法院檢察署100年度偵字第21936號），提起上訴，本院
判決如下：
    主  文
上訴駁回。
    理  由
一、按刑事訴訟法第350條、第361條、第362條、第367條規定，
    不服地方法院之第一審判決而上訴者，須提出上訴書狀，並
    應敘述具體理由，為上訴必備之程式；其所提出之書狀未敘
    述上訴理由，或僅曾以言詞陳述上訴理由者，均應於上訴期
    間屆滿後20日內補提理由書於第一審法院。第一審法院經形
    式審查，認逾期未補提上訴理由者，應定期間先命補正；逾
    期未補正者，為上訴不合法律上之程式，應以裁定駁回。倘
    已提出上訴理由，但所提非屬具體理由者，則由第二審法院
    以上訴不合法律上之程式，判決駁回。而所謂具體理由，必
    係依據卷內既有訴訟資料或提出新事證，指摘或表明第一審
    判決有何採證認事、用法或量刑等足以影響判決本旨之不當
    或違法，而構成應予撤銷之具體事由，始克當之（例如：依
    憑證據法則具體指出所採證據何以不具證據能力，或依憑卷
    證資料，明確指出所為證據證明力之判斷如何違背經驗、論
    理法則）；倘僅泛言原判決認定事實錯誤、違背法令、量刑
    失之過重或輕縱，而未依上揭意旨指出具體事由，或形式上
    雖已指出具體事由，然該事由縱使屬實，亦不足以認為原判
    決有何不當或違法者（例如：對不具有調查必要性之證據，
    法院未依聲請調查亦未說明理由，或援用證據不當，但除去
    該證據仍應為同一事實之認定），皆難謂係具體理由，俾與
    第二審上訴制度旨在請求第二審法院撤銷、變更第一審不當
    或違法之判決，以實現個案救濟之立法目的相契合，並節制
    濫行上訴（最高法院97年度台上字第892號、97年度台上字
    第1402號、97年度台上字第5960號等判決意旨參照）。又原
    審法院對上訴書狀有無記載理由，為形式上之審查，認有欠
    缺，且未據上訴人自行補正者，固應定期間先命補正。然上
    訴理由是否具體，依民國96年7月4日修正公布之刑事訴訟法
    第361條立法理由之說明，屬第二審法院審查範圍，不在命
    補正之列。
二、經查：本件原判決綜核上訴人即被告王勝嘉於警詢、偵查、
    原審時之自白，證人即被害人蔡孟秀、陳昶華、陳秋蘭、劉
    國慶、張雲婷、莊陳秀蘭、蔡雪卿、施麗美、林偉駿、廖真
    江、黃永豐、吳鄭秀梅於警詢時之證述，及卷附自願受搜索
    同意書、新北市政府警察局三重分局搜索扣押筆錄、扣押物
    品目錄表、現場監錄照片暨案情簡要表、案情概要紀錄（含
    監視錄影畫面擷取照片）、新北市政府警察局車輛尋獲電腦
    輸入單、新北市政府警察局蘆洲分局延平派出所受理刑事案
    件報案三聯單、本院被告前案紀錄表等證據資料，資以認定
    ：被告前於94年間，因違反槍砲彈藥刀械管制條例案件，於
    96年10月2日縮刑期滿執行完畢。詎其仍不知悔改，意圖為
    自己不法所有，基於竊盜、搶奪之犯意，分別於原判決附表
    （下稱附表）所示之時、地，以附表所示方式，竊取或搶奪
    如附表所示各該被害人所有如附表所示之物品，除附表編號
    10部分，未搶得任何財物即離去外，其餘部分均於竊取或搶
    得財物後，騎乘機車逃離現場。嗣因如附表所示之被害人報
    警處理，經警方調閱監視錄影畫面後查悉上情，並於100 年
    8月14日上午11時許，在被告位於新北市三重區○○○路331
    巷18號3樓之居所內，扣得供被告行竊使用之機車鑰匙1支等
    情。因而論被告以如附表所示之罪，均為累犯，各處如附表
    所示之宣告刑，應執行有期徒刑4年8月，及為相關從刑之宣
    告。
三、被告不服原判決，提起上訴，其上訴理由略以：被告於原審
    已坦承竊取機車之用意是為搶奪之用，惟原審卻摒棄被告之
    證詞，依犯意個別、行為互殊為量刑之依據，應依牽連犯、
    接續犯、想像競合等規定論處為當。又被告於原審時已向被
    害人懺悔、誠心認錯並要補償被害人損失，到庭之被害人全
    部接受且原諒被告，願給被告一次重新之機會。被告實係因
    車禍導致行動不便，而無法繼續工作，在龐大之醫療費用壓
    力下鑄成大錯，請參酌被告於犯罪後坦承犯行不諱，而給予
    被告重新量刑之機會等語。
四、經查：按刑法上之想像競合犯，係指同時同地一次實施，以
    侵害數個法益，而時間上無從分別先後，所犯之數罪名出於
    一個意思活動，僅有一個行為，始足當之。又刑事法上所稱
    接續犯，係指數個在同時同地或密切接近之時地，侵害同一
    法益之行為，因各舉動之獨立性極為薄弱，依社會通念認為
    無法強行分開，乃將之包括視為一個行為之接續進行，給予
    單純一罪之刑法評價。查本件被告如附表所示各次犯罪之實
    行，並無於同一時、地同時實施者，且各該犯行所侵害之法
    益，分屬各該被害人，就時、空上亦難認具有依社會通念難
    以強行劃分之緊密關聯性，顯係分別起意，應各自獨立成罪
    ，而與想像競合犯或接續犯之要件均屬有間，原判決認其所
    為各罪應予分論併罰，核無違誤。至修正前刑法第55條牽連
    犯之規定，已於95年7月1日刑法修正施行後經刪除失效，而
    被告如附表所示之各該犯行，皆係於刑法修正施行後所犯，
    是被告上訴意旨稱其犯行有牽連犯之適用，亦有誤會。又關
    於刑之量定，係實體法上賦予法院得為自由裁量之事項，倘
    其量刑已以行為人之行為罪責為基礎，並斟酌刑法第57條各
    款所列情狀，在法定刑度內，酌量科刑，如無偏執一端，致
    明顯失出失入情形，上級審法院即不得單就量刑部分遽指為
    不當或違法。本件原審量刑時，已審酌被告正值青壯年，本
    應依循正軌賺取財物，詎其不思此為，猶以前揭機車搶奪及
    竊盜之積極侵害方式，不法牟取各該被害人之財物，除造成
    被害人權益受損而敗壞社會治安外，更將使被害人心理上留
    下極為負面之被害陰影，被告所造成之惡害實屬非輕，其所
    為自應分別受有相當程度之刑事非難，惟考量被告於犯後已
    能坦承犯行，兼衡被告犯罪之動機、目的、手法、智識程度
    （學歷為高中肄業）及其家庭經濟狀況等一切情狀為其量刑
    之基礎，已敘明審酌刑法第57條所列事項之理由，尚無認定
    事實錯誤、量刑瑕疵或違背法令之情形。至上訴意旨其餘所
    述，縱令屬實而其情堪憫，然均無法減免被告罪責之成立。
    此外，被告提起上訴，並未依據卷內既有訴訟資料或提出新
    事實、新證據，指摘或表明原判決有何採證認事、用法足以
    影響判決本旨之不當或違法，或量刑有何輕重失衡、濫用裁
    量權或不適用法則之情形，而構成應予撤銷之具體事由，已
    難謂提出合於刑事訴訟法第361條第1項規定之具體理由。從
    而，本件上訴未依法記載上訴之「具體理由」，揆諸首開最
    高法院判決意旨及說明，其上訴顯屬違背法律上之程式，爰
    不經言詞辯論，逕行駁回。
據上論斷，應依刑事訴訟法第367條前段、第372條，判決如主文
。
中    華    民    國   100    年    12    月    23    日
                  刑事第五庭審判長法  官  王敏慧
                                  法  官  劉秉鑫
                                  法  官  白光華
以上正本證明與原本無異。
如不服本判決，應於收受送達後10日內向本院提出上訴書狀，其
未敘述上訴之理由者並得於提起上訴後10日內向本院補提理由書
（均須按他造當事人之人數附繕本）「切勿逕送上級法院」。
                                  書記官  廖鴻勳
中    華    民    國   100    年    12    月    26    日